臺灣高等法院臺中分院民事判決　100年度再字第10號
再審原告　　許巧樺
再審被告　　莊馥綺
上列當事人間損害賠償事件，再審原告對於中華民國99年12月8
日本院99年度上字第280號確定判決提起再審，本院判決如下：
     主  文
再審之訴駁回。
再審訴訟費用由再審原告負擔。
    事實及理由
一、按再審之訴，應於30日之不變期間內提起。前項期間，自判
    決確定時起算，判決於送達前確定者，自送達時起算；其再
    審之理由發生或知悉在後者，均自知悉時起算。但自判決確
    定後已逾5年者，不得提起。民事訴訟法第500條第1項、第2
    項定有明文。本件聲請人對本院99年度上字第280號提起上
    訴，嗣經最高法院100年度台上字第399號裁定駁回其上訴而
    確定，聲請人係於100年4月1日收受上開最高法院之裁定，
    並於收受上開最高法院之裁定後，於100年4月29日提起本件
    再審之聲請，未逾30日之不變期間，合先敘明。
二、再審意旨略以：本院99年度上字第280號確定判決（下稱原
    確定判決）認再審被告喪失勞動能力程度為百分之46.14之
    部分，確有同法第221條第1項及第3項規定之判決違法，蓋
    再審被告於98年3月31日刑事附帶民事訴訟起訴狀中，既僅
    表明其所受傷害係屬第13級殘，減少勞動能力百分之23.07
    ，但原確定判決法院竟違背當事人辯論之意旨，依職權主動
    認定再審被告喪失勞動能力程度為百分之46.14，顯有違背
    同法第221條第1項所揭示之辯論主義之意旨，而有判背違背
    法令之處。且原確定判決既採認再審被告所自陳之事實，即
    其於97年5月28日發生本件交通事故後，迄至98年5月11日在
    洽興公司每月實際領得之薪資為新台幣（下同）17,355元之
    事實，又認定再審被告於97年5月份薪資為30,503元為可信
    ，則再審被告減少之勞動能力，應僅百分之43.10（計算式
    ：（000000000000）÷30503X100％＝43.10％，小數點以
    下四捨五入），明顯與原確定判決所採之臺中榮民總醫院鑑
    定書所載再審被告喪失勞動能力程度為百分之46.14不符，
    原確定判決竟忽略此等情事，顯已違悖同法第222條第3項規
    定，其依自由心證判斷事實真偽確已明顯違背經驗法則及論
    理法則。又原確定判決又未交代為何僅依臺中榮民總醫院鑑
    定書所載，去論斷再審被告喪失勞動能力等級，此有同法第
    469條第6款判決不備理由之違法。是以原確定判決顯有民事
    訴訟法第496條第1項第l款之適用法規顯有錯誤之再審理由
    。又原確定判決以再審被告於97年5月份薪資30,503元，與
    再審被告於98年離職時之月薪底薪17,000元對照，因而得出
    「被告確因本件車禍致每月收入減少，而有勞動能力減少之
    事實」，其依自由心證判斷事實真偽，亦明顯有違經驗法則
    及論理法則，顯然有違同法第222條第3項之規定。蓋以全部
    薪資，去跟底薪相比，依一般人之客觀立場或常識，即可輕
    易判斷兩者比較之基礎確實明顯有別，亦即，原確定判決應
    以再審被告在98年離職時所領之全部薪資，去跟97年5月份
    之薪資相較，方才符合經驗法則及論理法則。再按，再審原
    告在原判決確定後，經多方查證，竟得知發現再審被告在99
    年11月係以4萬多元作為投保勞工保險之薪資所得，此明顯
    與原確定判決認定再審被告在97年5月28日發生本件交通事
    故後，其每月收入有減少之事實不符，而此一勞工保險投保
    資料，業已於原確定判決事實審言詞辯論終結前已經存在，
    而為原確定判決事實審法院所不及發現，是再審被告向勞工
    保險局所投保之薪資資料，確實係為同法第496條第l項第13
    款之新證物，且為經斟酌後再審原告可受較有利益之裁判之
    新證物，為此，再審原告爰依法提起再審之訴。聲明求為判
    決：(一)臺灣臺中地方法院99年度訴字第2229號判決及原確定
    判決不利於再審原告之部分均廢棄；(二)前項廢棄部分，再審
    被告之訴駁回；(三)再審及前審訴訟費用由再審被告負擔。
三、按民事訴訟法第496條第1項第1款所謂適用法規顯有錯誤，
    係指確定判決所適用之法規，顯然不合於法律規定，或與司
    法院現尚有效及大法官會議之解釋，或本院尚有效之判例，
    顯然違反者而言，並不包括漏未斟酌證據、認定事實錯誤、
    取捨證據失當、判決不備理由及在學說上諸說併存致發生法
    律上見解歧異等情形在內（最高法院60年度台再字第170號
    、63年度台上字第880號判例、90年度台再字第27號判決意
    旨參照）。又民事訴訟法第496條第1項第13款所謂所謂當事
    人發見未經斟酌之證物，係指前訴訟程序事實審之言詞辯論
    終結前已存在之證物，因當事人不知有此，致未經斟酌，現
    始知之者；或雖知有此而不能使用，現始得使用者而言。
四、再審原告主張：再審被告於98年3月31日刑事附帶民事訴訟
    起訴狀中，既僅表明其所受傷害係屬第13級殘，減少勞動能
    力百分之23.07，但原確定判決法院竟違背當事人辯論之意
    旨，依職權主動認定再審被告喪失勞動能力程度為百分之46
    .14，．．．且原確定判決既採認再審被告所自陳之事實，
    即其於97年5月28日發生本件交通事故後，迄至98年5月11日
    在洽興公司每月實際領得之薪資為17,355元之事實，又認定
    再審被告於97年5月份薪資為30,503元為可信，則再審被告
    減少之勞動能力，應僅百分之43.10(計算式：(0000000000
    00)÷30503X100％＝43.10％，小數點以下四捨五入)，明顯
    與原確定判決所採之臺中榮民總醫院鑑定書所載再審被告喪
    失勞動能力程度為百分之46.14不符....，顯有民事訴訟法
    第496條第1項第l款之適用法規顯有錯誤之再審理由云云。
    惟其所主張之再審事由，均係法院依職權認定再審被告喪失
    勞動能力程度，及再審被告喪失勞動能力程度為百分之46.1
    4％等事實，縱有認定事實錯誤或判決不備理由，均非再審
    原告所謂民事訴訟法第496條第1項第l款之適用法規顯有錯
    誤之再審理由，故其主張顯無理由。
五、又再審原告主張：在原判決確定後，得知發現再審被告在99
    年11月係以4萬多元作為投保勞工保險之薪資所得，此明顯
    與原確定判決認定再審被告在97年5月28日發生本件交通事
    故後，其每月收入有減少之事實不符，而此一勞工保險投保
    資料，業已於原確定判決事實審言詞辯論終結前已經存在，
    而為原確定判決事實審法院所不及發現，是再審被告向勞工
    保險局所投保之薪資資料，確實係為民事訴訟法第496條第l
    項第13款之新證物，且為經斟酌後再審原告可受較有利益之
    裁判之新證物云云，惟原確定判決認定再審被告於97年3月3
    日起即車禍發生前即任職在洽興公司，迄至車禍後始於98年
    5月11日離職，依其97年5月份薪資為30,503元，及在車禍後
    於98年間離職時之月薪底薪為17,000元，認上訴人確因本件
    車禍致每月收入減少，而有勞動能力減少之事實，並無違誤
    。雖再審原告陳稱：再審被告在99年11月係以4萬多元作為
    投保勞工保險之薪資所得等語。但此乃為再審被告於本件交
    通事故原任職之洽興公司離職後再任職之薪資，非本院審酌
    之範圍，故其主張有民事訴訟法第496條第l項第13款之新證
    物，且為經斟酌後再審原告可受較有利益之裁判之新證物，
    亦顯無理由。
六、綜上所述，再審原告主張原確定判決有民事訴訟法第496條
    第1項第1款、第13款之再審理由，並不可取，其據以提起
    本件再審之訴，顯無理由，爰不經言詞辯論，逕予駁回。
七、據上論結，本件再審之訴為顯無理由，依民事訴訟法第502
    條第2項、第78條，判決如主文。
中    華    民    國   100    年    7     月    29    日
                民事第五庭    審判長法  官  李寶堂
                                    法  官  黃永祥
                                    法  官  鄭金龍
以上正本係照原本作成。
如對本判決上訴，須於收受判決送達後20日內向本院提出上訴書
狀，其未表明上訴理由者，應於提出上訴後20日內向本院提出上
訴理由書（須按他造人數附具繕本）。
上訴時應提出委任律師為訴訟代理人之委任狀。具有民事訴訟法
第466條之1第1項但書或第2項之情形為訴訟代理人者，另應附具
律師及格證書及釋明委任人與受任人有該條項所定關係之釋明文
書影本。如委任律師提起上訴者，應一併繳納上訴審裁判費。
                                    書記官  姚錫鈞
中    華    民    國   100    年    7     月    29    日
                                                      Ａ